【裁判字號】    89,易,333
【裁判日期】    890531
【裁判案由】    偽造文書
【裁判全文】
臺灣桃園地方法院刑事判決                          八十九年度易字第三三三號
    公  訴  人  臺灣桃園地方法院檢察署檢察官
    被      告  乙○○
                甲○○
右列被告等因偽造文書案件，經檢察官提起公訴（八十九年度偵字第一六四號），本
院判決如左：
        主  文
乙○○、甲○○共同明知為不實之事實，而使公務員登載於職務上所掌之公文書，足
以生損害於公眾，各處有期徒刑貳月，如易科罰金均以參佰元折算壹日。均緩刑參年
。
        事  實
一、乙○○、甲○○為父子關係，均明知大陸人士湯鄂興、羅映平夫妻乃乙○○妻妹
    之子及兒媳，並非乙○○之子、媳。竟為使該二人得順利來台探親，乃基於共同
    犯意聯絡，先由湯鄂興、羅映平等人將登載湯鄂興為乙○○之子、甲○○之兄等
    不實事項之大陸湖南省株洲市公証處親屬關係公証書（不適用我國刑罰處罰）寄
    交乙○○，再由乙○○轉交甲○○，囑甲○○以湯鄂興、羅映平為乙○○之子及
    兒媳名義，由甲○○填寫湯鄂興、羅映平之大陸地區人民進入台灣地區旅行証申
    請書及乙○○名義之大陸地區人民進入台灣地區保証書後，於八十八年八月二十
    五日提出於內政部警政署入出境管理局（簡稱境管局），申請該二人來台探親，
    致使不知情之公務員將該不實之事項登載於職務上所掌管之大陸同胞申請來台之
    電腦報表公文書上，足以生損害於境管機關對大陸地區人民入、出台灣地區管理
    之正確性。嗣當日為桃園縣警察局保防室員警查獲，始偵悉上情。
二、案經桃園縣警察局報請台灣桃園地方法院檢察署檢察官偵查起訴。
        理  由
一、訊據被告乙○○固坦承有囑託其子即被告甲○○為湯鄂興、羅映平辦理來台申請
    手續，惟否認有偽造文書，辯稱：伊不知道他們會以偽造親屬關係名義申請來台
    云云，惟被告甲○○已坦承有受其父乙○○所囑，於右揭時間向境管局提出上開
    文件，申請湯鄂興、羅映平二人來台探親等情，惟亦否認有偽造文書，辯稱：幾
    年前其父赴大陸探親返台後，曾聽其父說湯鄂興、羅映平為其母娘家之人，其父
    有口頭收養該二人，八十八年七月初該二人曾來台探親其父，經其詢問，才知該
    二人即為其父口頭收養之人云云。然查，右揭犯罪事實業據被告甲○○於警訊時
    供承：「湯鄂興其實是我母親妹妹的兒子，我應該稱呼他為表哥，並非親兄弟，
    羅映平是湯鄂興的配偶，我應稱她為表嫂」、「是湯鄂興在大陸花錢買通公安人
    員取得內容不實（父子關係）之親屬關係公証書後，連同湯、羅二人二吋照片，
    身分証影本等相關資（料）寄來台灣給我父親，我父親則要我照公証書內容填寫
    申請表及保証書等資料，向派出所辦完對保手續後，即送境管局代為申請湯、羅
    二人入境」（見偵查卷第六頁至第七頁），另被告乙○○於警訊中亦不否認湯鄂
    興、羅映平非其親生兒子及兒媳，顯見湯鄂興、羅映平與被告乙○○、甲○○間
    確無親父子（媳）、親兄弟（嫂）之關係甚明。被告乙○○竟囑被告甲○○以湯
    鄂興、羅映平為其子、媳之關係，向境管局提出申請該二人來台探親，被告甲○
    ○亦依其父所言行之，實難認被告二人無以此不實事項，而使境管局公務員登載
    於職務上所掌公文書之共同意聯絡，及推由被告甲○○行為之犯行，此外，復有
    大陸湖南省株洲市公証處公証書影本一紙、湯鄂興、羅映平之大陸地區人民進入
    台灣地區旅行証申請書影本一紙、被告乙○○名義之大陸地區人民進入台灣地區
    保証書影本二紙、大陸同胞申請來台電腦報表一份及境管局之函文一紙附卷可稽
    ，被告二人之前開辯詞，顯係畏罪卸責之詞，均不足採。故本件事証明確，被告
    二人犯行均洵堪認定。
二、被告甲○○持湯鄂興、羅映平之大陸地區人民進入台灣地區旅行証申請書及被告
    乙○○名義之大陸地區人民進入台灣地區保証書，向內政部警政署入出境管理局
    ，申請該二人來台探親，使不知情之公務員將該不實之事項登載於職務上所掌管
    之大陸同胞申請來台之電腦報表公文書上，足以生損害於境管機關對大陸地區人
    民入、出台灣地區管理之正確性，核被告二人之所為，均係犯刑法第二百十四條
    使公務員登載不實罪。被告二人就前開犯行，有犯意聯絡及行為分擔，為共同正
    犯。爰審酌被告二人犯罪之動機、目的、手段、所生危害及犯罪後之態度等一切
    情狀，均量處如主文所示之刑，並諭知易科罰金之折算標準，用資懲儆。又被告
    二人前均未曾受有期徒刑以上刑之宣告，此有台灣高等法院被告全國前案紀錄表
    二紙在卷足憑，被告二人均因一時失慮，偶罹刑典，經此刑之宣告後，應知警惕
    而無再犯之虞，本院審酌其健康、家庭因素，認暫不執行其刑為當，均予以宣告
    緩刑三年，用啟自新。
據上論斷，應依刑事訴訟法第二百九十九條第一項前段，刑法第二十八條、第二百十
四條、第四十一條、第七十四條第一款，罰金罰鍰提高標準條例第一條前段、第二條
，判決如主文。
本案經檢察官呂理銘到庭執行職務。
中      華      民      國      八十九    年      五     月    三十一   日
                                臺灣桃園地方法院刑事第一庭
                                    法  官  林  恆  吉
右正本證明與原本無異。
如不服本判決，應於判決送達後十日內向本院提出上訴狀( 應附繕本 )，上訴於
臺灣高等法院。
                                    書記官  楊  文  雄
中        華        民        國   八十九   年   六      月       一    日
附論罪科刑依據之法條：
刑法第二百十四條
明知為不實之事項，而使公務員登載於職務上所掌之公文書，足以生損害於公眾或他
人者，處三年以下有期徒刑、拘役或五百元以下罰金。


司法院資訊處製作；財團法人民間司法改革基金會備份。
